臺灣彰化地方法院刑事判決　　　　　　　　　　　　　九十年度訴字第一二三五號
　　公　訴　人　臺灣彰化地方法院檢察署檢察官
　　被　　　告　乙○○
　　選任辯護人　吳天富律師
右列被告因強盜案件，經檢察官提起公訴 (九十年度偵字第四九九一號)，本院判決
如左：
    主  文
乙○○共同意圖為自己不法所有，攜帶兇器，以脅迫至使不能抗拒，而取他人之物，
處有期徒刑捌年。
具有殺傷力之改造手槍壹支（槍枝編號0000000000）沒收。
    事  實
一、乙○○與丙○○（另行移送臺灣高等法院臺中分院併案審理）係朋友關係，常有
    往來，丙○○於民國九十年六月二十九日清晨某時許，攜帶具有殺傷力之改造手
    槍一支連同具殺傷力之制式九ＭＭ子彈一顆，駕駛三菱牌、墨綠色自小客車（車
    牌號碼不詳）至乙○○位於台中縣大肚鄉○○村○○路四二八巷九二號住處，提
    議行搶，乙○○予以應允，非但自該時、地起，其二人即基於犯意之聯絡，共同
    未經許可而持有前開具有殺傷力之槍、彈，且負責擔任駕駛自小客車載運丙○○
    及把風等工作。乙○○隨即駕駛前揭三菱牌、墨綠色自小客車附載丙○○攜帶前
    開槍、彈於至彰化縣彰化市區逛繞，至同日清晨六時五分許，乙○○依丙○○之
    指示，駛至彰化縣彰化市○○路一四六號果菜市場停車場內，其二人共同基於意
    圖為自己不法所有，由乙○○將自小客車停至甲○○所駕駛之車牌號碼ＴＦ─七
    二二號自用大貨車後方，擔任把風及接應工作，丙○○則持前開具有殺傷力之槍
    、彈趨至前開車牌號碼ＴＦ─七二二號自用大貨車駕駛座旁，亮出其所有具殺傷
    力改造手槍一枝，向當時尚未關妥車門而正欲駕貨車離去之甲○○脅迫喝令稱「
    搶劫」，致甲○○心生畏懼不能抗拒，丙○○迅速強取甲○○所有之背包乙只得
    逞（背包內含摩托羅拉行動電話一支及新台幣《下同》二十萬元），丙○○隨即
    跑至乙○○所駕之前開自小客車處，由乙○○接應離去，乙○○並於事後分得行
    動電話一支及六萬元。嗣乙○○於同年七月十七日十八時四十五分許，在台中縣
    大肚鄉○○村○○路四二八巷九二號住處經警查獲上開行動電話一支及花用剩餘
    之贓款一萬元，而丙○○則因涉有其他刑案於七十年七月二十六日十四時許，在
    台中市○○街○段二十七巷十三號前為警查獲，並起前開槍、彈（即扣於另案）
    。
二、案經彰化縣警察局彰化分局移送臺灣彰化地方法院檢察署檢察官偵查起訴。
    理  由
一、訊據被告乙○○對其駕駛前揭三菱牌、墨綠色自小客車附載丙○○彰化縣彰化市
    ○○路一四六號果菜市場停車場內，丙○○下車強盜被害人甲○○之財物及事後
    ，有收受丙○○強盜所得之行動電話一支及六萬元等事實，固不否認，惟矢口否
    認涉有未經許可持有具有殺傷力之槍、彈及攜帶兇器強盜之犯行，並辯稱伊當日
    僅係受丙○○之託。為其駕駛自小客車附載施某前去果菜市場，丙○○只說要找
    人，並無告知要去強盜財物，有關丙○○實施強盜之事，伊完全不知云云。但查
    ：右揭犯行，業據被告乙○○於警訊中坦承本案係丙○○提議，由伊附議等語明
    確，且於檢察官偵訊問時亦明白「供稱警訊所述均實在；跟丙○○一起去槍，他
    是我朋友，我們在彰化市○○路菜市停車場；有拿槍，是丙○○拿槍搶的；施建
    拿六萬元及手機給我，其餘他拿去」等語綦明，核與同案被告丙○○於警訊中明
    白陳稱係其提議邀乙○○共同作案等語相符。且被害人甲○○於警訊、偵查及本
    院審理中，亦分別供稱乙○○於丙○○行搶時，即注意前方及周圍動態並將車輛
    慢慢駛至貨車後，於丙○○強盜得逞後即接應丙○○離去等語明確，並有模擬強
    盜當時之車輛相關位置照片四幀附卷可稽。另本院曾至現場勘驗，發現依現場之
    位置以推，並無任何與被害人所言之情相矛盾處，有勘驗筆錄及模擬現場六張在
    卷可佐。是被告乙○○辯稱事先不知丙○○強盜云云，純屬卸責之詞。又同案被
    告丙○○持以強盜之改造手槍一枝及制式九ＭＭ子彈一顆（另經臺中市警察局以
    違反槍砲彈藥刀械管制條例案件移送臺灣臺中地方法院檢察署偵辦），經送鑑定
    結果認具殺傷力，亦有內政部警政署刑事警察局九十年七月二十五日刑鑑字第一
    四八二六二號鑑驗通知書影本在卷可佐，自屬兇器無疑。此外，復有贓物認領保
    管單一紙附卷可參，本案事證明確，被告乙○○之犯行，洵堪認定。至同案被告
    丙○○嗣後於偵審中供稱乙○○事先不知其要強盜財物云云，純屬事後迴護之詞
    ，自不得據為被告乙○○有利之證據，附此說明。
二、按懲治盜匪條例業已於九十一年一月三十日經總統公布廢止，惟公訴人以懲治盜
    匪條例規定之罪名起訴者，當然不得謂應依刑事訴訟法第三百零二條第四款「犯
    罪後之法律已廢止其刑罰者，應諭知免訴之判決」而為免訴之判決。因懲治盜匪
    條例廢止前，行為人若為強盜行為，非但觸犯懲治盜匪條例所規定之罪名，且亦
    犯修正前刑法（即九十一年一月三十日公布修正之刑法）關於強盜罪章（即第三
    百二十八條、第三百三十條、第三百三十一條、第三百三十二條）規定之罪。此
    即所謂法規競合，而因前者（懲治盜匪條例）所定刑，較之後者為重，依以重賅
    輕之原則，故無論公訴人訴追，或法院判決均論及前者（懲治盜匪條例），但絕
    非言行為之未觸犯後者之規範，此不得不辨。而今懲治盜匪條例已於九十一年一
    月三十日經公告廢止，當然對實施強盜行為之人，需以刑法關於強盜罪章規定之
    罪刑論處之。又刑法此章之條文，於九十一年一月三十日經公布修正，因此，若
    行為發生在此之前，則涉及行為後法律有變更之適用問題，對此，吾國刑法第二
    條第一項即明文規定適用原則即從新從輕，此係法律明文絕不容任何非法律明文
    之立法理由書得排斥適用。蓋立法理由係在法文適用不明，需透過解釋以期妥適
    用法之情形下，而參考之解釋文獻之一，其絕無任何優於法律條文規定之效力。
    因此，依前開說明，若實施強盜行為在九十一年一月三十日之前，則需比較修正
    前後刑法對強盜罪章之規定，依刑法第二條第一項所示，以適用最有利於行為人
    者為當。
三、核被告乙○○所為，係均犯槍砲彈藥刀械管制條例第十一條第四項之未經許可，
    持有可發射子彈具有殺傷力之槍枝罪及同條例第十二條第四項之未經許可，持有
    子彈罪暨修正前刑法第三百三十條之加重強盜罪。關於未經許可持有具有殺傷力
    之槍、彈部分，原起訴書只於犯罪事實略而提及，惟此部分與加重強盜部分，有
    裁判上一罪之關係，本院當得併予審理，附此說明。按被告乙○○實施強盜行為
    後，法律有變更，已如前述，經比較條正前後刑法對於加重強盜罪之規定，以修
    正前刑法第三百三十條對被告有利，依刑法第二條第一項但書規定，自適用有利
    於被告之修正前刑法第三百三十條為妥。被告乙○○與同案被告丙○○間，就上
    開罪名，具有共同犯罪之犯意聯絡與行為分擔，為共同正犯。被告犯所未經許可
    ，持有可發射子彈具有殺傷力之槍枝罪、未經許可，持有子彈罪係以一行為犯之
    ，屬想像競合犯，應從一重以未經許可，持有可發射子彈具有殺傷力之槍枝罪處
    斷。所犯攜帶兇器強盜罪與未經許可，持有可發射子彈具有殺傷力之槍枝罪間，
    有方法結果之牽連關係，應從一重之加重強盜罪論處。爰審酌被告乙○○係正處
    青年時期之人，不知努力向上，竟與他人以持改造槍枝及制式子彈，強取他人財
    物，非但嚴重危害社會秩安，對善良百姓之心理更造成極大之畏怖與恐懼，應予
    長久監禁之嚴懲，否則不足惕來茲及渠犯罪之動機、手段等其他一切情狀，量處
    如主文所示之刑。又本件所宣告之有期徒刑，已足達矯治之效果，故未依槍砲彈
    藥刀械管制條例第十九條第一項之規定宣告令入勞動場所強制工作之諭知，附此
    說明。扣案之可發射子彈具有殺傷力之改造手槍（含一枝（槍枝編號00000
    00000；另制式子彈一顆，業已因鑑驗需要而擊發，故子彈部分不為沒收之
    諭知）係違禁物，併依法宣告沒收。
四、據上論斷，應依刑事訴訟法第二百九十九條第一項前段，槍砲彈藥刀械管制條例
    第十二條第四項、第十二條第四項，刑法第二條第一條但書、第二十八條、第三
    百三十條、第五十五條、第三十八條第一項第一款，判決如主文。
本案經檢察官施教文到庭執行職務。
中      華      民      國    九十一   年      三       月    二十八    日
 臺灣彰化地方法院刑事第一庭
                                    法      官  洪  志  賢
右正本證明與原本無異。
如不服本判決，應於判決送達後十日內，向本院提出上訴狀（須附繕本）。
告訴人或被害人對於判決如有不服具備理由請求檢察官上訴者，其上訴期間之計算係
以檢察官收受判決正本之日期為準。
                                    法院書記官  洪  年  慶
中      華      民      國    九十一   年      四       月      三      日
刑法第三百三十條
犯強盜罪而有第三百二十一條第一項各款情形之一者，處五年以上十二年以下有期徒
刑。
前項之未遂犯罰之。
